臺灣高雄地方法院刑事附帶民事訴訟判決
原　　　告　利艾臻
被　　　告　蔡明宏
上列被告因侵占案件（本院100 年度易字第444 號），經原告提
起附帶民事訴訟，請求損害賠償，本院判決如下：
    主  文
被告應給付原告新台幣壹拾捌萬元，及自民國一百年三月九日起
至清償日止，按年息百分之五計算之利息。
原告其餘之訴駁回。
本判決第一項得假執行。
訴訟費用由被告負擔。
    事實及理由
一、原告主張：被告蔡明宏於民國98年間受原告委任代收訴外人
    鄔永強之帳款，詎被告於向鄔永強取得新臺幣（下同）35萬
    元後，竟加以侵占，而僅返還2 萬元，尚有33萬元並未返還
    ，顯見被告自始即有詐欺原告訂約之意。爰依法撤銷雙方之
    委任關係，並依侵權行為及不當得利之法律關係，請求被告
    賠償損害及返還不法利得等語。並聲明：被告應給付原告33
    萬元，及自起訴狀繕本送達被告之翌日即100 年3 月9 日起
    至清償日止，按年息百分之五計算之利息。
二、被告則以：伊並未侵占原告之款項，且僅積欠原告18萬元等
    語置辯，並聲明：駁回原告之訴。
三、按附帶民事訴訟之判決，應以刑事訴訟判決所認定之事實為
    據，刑事訴訟法第500 條前段定有明文。本件原告主張之前
    揭事實，其中關於被告侵占原告共18萬元部分，業據本院以
    100 年度易字第444 號刑事判決，依普通侵占罪判處被告有
    期徒刑8 月在案，有該判決在卷可稽，自堪信為真實。
四、按因故意或過失，不法侵害他人之權利者，負損害賠償責任
    ，民法第184 條第1 項前段定有明文。查本件被告侵占原告
    上開款項，而不法侵害原告之權利，揆諸前揭規定，原告自
    得向被告請求賠償損害。從而，原告依據侵權行為之法律關
    係，請求被告應賠償所受損害及利息，就前揭受害金額部分
    ，核屬有據，應予准許。至原告雖另依不當得利之法律關係
    而為請求，惟本院既已依侵權行為損害賠償之法律關係判決
    原告勝訴，則該部分即無再予審究之必要，附此敘明。
五、又按下列各款之判決，法院應依職權宣告假執行：五、所命
    給付之金額或價值未逾新臺幣50萬元之判決，民事訴訟法第
    389 條第1 項第5 款定有明文，該等規定並為刑事訴訟法第
    491 條第10款所準用，是本件判決有關原告勝訴部分，所命
    給付之金額未逾50萬元，自應依職權宣告假執行。
六、又按因犯罪而受損害之人，於刑事訴訟程序得附帶提起民事
    訴訟，對於被告及依民法負賠償責任之人，請求回復其損害
    ；法院認為原告之訴不合法或無理由者，應以判決駁回之，
    刑事訴訟法第487 條第1 項、第502 條第1 項分別定有明文
    。再按，因犯罪而受損害之人，於刑事訴訟程序固得附帶提
    起民事訴訟，對於被告請求回復其損害，但其請求回復之損
    害，以被訴犯罪事實所生之損害為限，否則縱令得依其他事
    由，提起民事訴訟，亦不得於刑事訴訟程序附帶為此請求（
    最高法院60年台上字第633 號判例意旨參照）。經查，原告
    之其餘請求，與被告本件犯罪行為無關，業經本院於前揭刑
    事判決詳述認定之理由，是雙方若對其餘款項尚有爭議，仍
    不得於刑事附帶民事訴訟程序為請求，而應另按民事上之法
    律關係尋求解決，是原告此部請求自屬不合法，應予駁回。
七、據上論結，本件原告之訴為一部有理由，一部不合法，應依
    刑事訴訟法第502 條、第491 條，民事訴訟法第389 條第1
    項第5 款、第79條後段，判決如主文。
中    華    民    國   100    年    5     月    25    日
            刑事第九庭  審判長  法  官  鄭詠仁
                                法  官  顏銀秋
                                法  官  黃沛文
以上正本證明與原本無異。
如不服本判決應於送達後10日內向本院提出上訴狀。
中    華    民    國   100    年    5     月    25    日
                                書記官  胡美儀